【裁判字號】    99,易,1403
【裁判日期】    991117
【裁判案由】    恐嚇等
【裁判全文】
臺灣高雄地方法院刑事判決              99年度易字第1403號
公  訴  人  臺灣高雄地方法院檢察署檢察官
被      告  許益源
選任辯護人  江雍正律師
            陶德斌律師
            蘇勝嘉律師
上列被告因恐嚇等案件，經檢察官提起公訴（99年度偵字第1743
號、99年度偵字第28177號），本院補充判決如下：
    主  文
許益源其他被訴如附表所示之重利罪部分無罪。
    理  由
壹、程序方面
    按經起訴之犯罪事實，法院僅就其中一部分判決，若未經判
    決事項，與已判決部分，本應分別裁判，則法院疏未併同裁
    判，應屬漏判之補充判決問題，與已受請求之事項未予判決
    之違法情形不相適合。從而業經起訴之數犯罪事實，縱公訴
    意旨認有裁判上一罪關係，若原審認犯罪均屬不能證明，即
    應分別裁判，是判決理由僅敘明部分犯罪不成立，並於主文
    為無罪之諭知，應認主文係僅就其中一部分為無罪之諭知，
    其餘漏未於理由敘明並於主文諭知之部分，國家對其刑罰權
    存在與否既未經確認，既不能認已判決，且其因與已諭知部
    分，無從發生裁判上一罪關係，亦不合於已受請求之事項未
    予判決之違法情形，即純屬漏判，僅得聲請原審法院補充判
    決，最高法院著有97年度台上字第2911判決可參。本院民國
    99年10月20日99年度易字第1403號判決就起訴書所載下列事
    實，漏未於主文諭知，依上開說明，自應為補充判決，合先
    敘明。
貳、實體方面
一、公訴意旨以：楊勝文自97年8 月底某日起，以每轉介成功1
    件，抽取貸款金額百分之5 至10比例之代價，僱用具有犯意
    聯絡之被告許益源負責夾報宣傳、轉交代辦及催討債務等事
    務，而於如附表所示之時間、地點，趁如附表所示之民眾陳
    正盛等人因生活急迫亟需金錢向彼借款之際，而以如附表所
    示之利息，收取與原本顯不相當之利息（被害人、借款日期
    、金額、利息均詳如附表所載），因認被告許益源涉犯刑法
    第344 條重利罪。
二、按犯罪事實應依證據認定之，無證據不得認定其犯罪事實；
    又不能證明被告犯罪者，應諭知無罪之判決，刑事訴訟法第
    154 條、第301 條第1 項亦分別定有明文。且事實之認定，
    應憑證據，如未能發現相當證據，或證據不足以證明，自不
    能以推測或擬制之方法，為裁判基礎（最高法院40年台上字
    第86號判例參照）。另認定犯罪事實所憑之證據，雖不以直
    接證據為限，間接證據亦包括在內；然而無論直接或間接證
    據，其為訴訟上之證明，須於通常一般之人不致有所懷疑，
    而得確信其為真實之程度者，始得據為有罪之認定，倘其證
    明尚未達到此一程度，而有合理之懷疑存在時，即無從為有
    罪之認定（最高法院76年台上字第4986號判例參照）。
三、公訴人認為被告有上開犯行，無非以被告許益源於警詢時自
    承其乃於97年8 月間受僱於同案被告楊勝文等語，然該警詢
    筆錄業經本院認定無證據能力，不得作為判決所採用之證據
    ，並認定被告許益源於審判中供承其於97年10月間即置放於
    店內之宣傳單，經借款人閱覽洽詢，而介紹第1 筆借貸予楊
    勝文，足徵被告許益源於97年10月間方有上開參與被告楊勝
    文放貸之行為；惟因未能證明被告係於10月何日起為此行為
    ，故應對被告許益源有利之認定，是以，如附表所示之時間
    均認定被告許益源斯時尚未開始參與上開推廣重利借貸之犯
    行。
四、綜上所述，公訴人所舉之上開證據資料，顯然無法說服本院
    形成被告為有罪之確信，且本院復查無其他積極之證據，足
    資證明被告有何公訴人所指重利之犯行，不能證明被告犯罪
    ，自應為被告無罪判決之諭知。
據上論斷，應依刑事訴訟法第301 條第1 項，判決如主文。
本案經檢察官鄭靜筠到庭執行職務。
中    華    民    國    99    年    11    月    17    日
                  刑事第十一庭  審判長法  官  李代昌
                                      法  官  林韋岑
                                      法  官  鄭  瑋
以上正本證明與原本無異。
如不服本判決應於收受判決後10日內向本院提出上訴書狀，並應
敘述具體理由。其未敘述上訴理由者，應於上訴期間屆滿後20日
內向本院補提理由書(均須按他造當事人之人數附繕本)「切勿逕
送上級法院」。
中    華    民    國    99    年    11    月    17    日
                                書記官  蔡佩珊
┌─┬────┬─────┬───┬───┬──────┬───────┐
│編│犯罪時間│犯罪地點  │被害人│被害人│借款及利息計│實際計算之年利│
│號│        │          │      │借款金│算收取方式  │率（計算式為  │
│  │        │          │      │額    │            │              │
├─┼────┼─────┼───┼───┼──────┼───────┤
│1 │97年8 、│高雄市前金│陳正盛│12萬元│預扣手續費2 │（24000 ＋3600│
│  │9 月間某│區○○路與│      │      │萬4000元；另│×12）÷（    │
│  │日      │七賢路口之│      │      │約定每月1期 │000000000000 │
│  │        │「彩色巴黎│      │      │，分12 月攤 │）×100 ％＝70│
│  │        │飲料店」  │      │      │還本息，每期│％            │
│  │        │          │      │      │利息3600元、│              │
│  │        │          │      │      │本金1萬元。 │              │
├─┼────┼─────┼───┼───┼──────┼───────┤
│2 │97年10  │高雄市三民│劉允武│10萬元│預扣手續費2 │（23000 ＋3000│
│  │月間某日│區○○路附│      │      │萬3000元；另│×10）÷（    │
│  │        │近        │      │      │約定每月1期 │000000000000 │
│  │        │          │      │      │，分10 月攤 │）×12/10 ×  │
│  │        │          │      │      │還本息，於每│100 ％≒82.6％│
│  │        │          │      │      │期利息3000元│              │
│  │        │          │      │      │、本金1 萬元│              │
│  │        │          │      │      │。          │              │
├─┼────┼─────┼───┼───┼──────┼───────┤
│3 │97年10  │高雄市三民│侯紹剛│15萬元│預扣手續費2 │（20000 ＋4500│
│  │月3 、4 │區○○○路│      │      │萬元；另約定│×10）÷（    │
│  │日間    │97號5 樓  │      │      │每月1期，分 │000000000000 │
│  │        │          │      │      │10期攤還本息│）×12/10 ×  │
│  │        │          │      │      │，每期利息45│100 ％＝60％  │
│  │        │          │      │      │00元、本金  │              │
│  │        │          │      │      │1萬5000元。 │              │
└─┴────┴─────┴───┴───┴──────┴───────┘

司法院資訊處製作；財團法人民間司法改革基金會備份。
